【裁判字號】    89,判,2103
【裁判日期】    890622
【裁判案由】    商標註冊
【裁判全文】
行  政  法  院  判  決                          八十九年度判字第二一○三號
    原      告  日商．資生堂股份有限公司
                              .
    代  表  人  乙○○
    訴訟代理人  甲○○
    被      告  經濟部智慧財產局
右當事人間因商標註冊事件，原告不服行政院中華民國八十八年四月二十二日台八八
訴字第一五九○四號再訴願決定，提起行政訴訟。本院判決如左︰
    主  文
原告之訴駁回。
    事  實
緣原告於八十五年十二月十三日以「UV WHITE」商標（如附圖），指定使用於商品及
服務分類表第三類之化粧品、髮膏、髮乳、髮水、髮油、髮臘、噴髮膠水、泡沫髮膠
、造型髮膠、護髮劑、護髮乳、面霜、冷霜、化粧水、潤膚油、潤膚膏、珍珠膏、香
水、香水精、古龍水、乳液、脂粉、粉餅、粉條、粉膏、水粉餅、蜜粉、腮紅、胭脂
、口紅、護唇油、護唇膏、粉底霜、按摩霜、敷面霜、清潔霜、清潔乳液、護手膏、
護手乳液、眼影膏、眼影筆、眼線膏、眼線筆、睫毛膏、防晒油、防晒膏、防皺霜、
美白霜、摩砂膏、指甲油、爽身粉、眉筆、去光水、化粧水、肥皂、香皂、藥皂、洗
面皂、洗面霜、洗面乳、洗衣粉、潔領精、洗潔精、洗碗精、去污粉、去污液、洗衣
劑、洗浴乳、洗浴乳、洗浴泡劑、沐浴精、清潔漂白劑、洗髮精、去頭皮屑洗髮精、
洗髮粉、洗髮乳、洗髮劑、潤髮乳、潤髮精、洗衣用衣服柔軟劑、漂白水、燙髮液、
捲髮直髮液、染髮劑、染髮定色劑、髮用染白劑、毛髮脫色劑商品，申請註冊。經被
告機關依行為時商標法第三十七條第一項第十款之規定，予以核駁，發給第0000
000號商標核駁審定書，原告不服，一再訴願，遞遭決定駁回，原告仍未甘服，乃
提起行政訴訟。茲摘敘兩造辯意旨如次：
原告起訴意旨略謂︰查系爭商標「UV WHITE」中「UV」固為英文「ULTRA VIOLET」之
縮寫，意為「紫外（線）的」，而「WHITE」 為白色之意，二字合讀之中譯為「紫外
之白色」，此與化粧品根本無關，且同業廠商亦無人使用該商標作為說明文字，益足
證其確非說明文字，惟再訴願決定未為任何證明，即認上開文字難謂與商品之說明無
密切關連，係違反（行為時）商標法第三十七條第一項第十款之規定。又再訴願決定
誤認原告所提證物無日期證明，然原告所附關於台灣地區之證物均附有日期，再訴願
決定關此指摘顯有違誤。另查系爭商標「UV WHITE」業於香港、泰國、印尼、馬來西
亞、韓國、新加坡、日本等地獲准註冊，於台灣地區竟被被告機關認定係屬描述性文
字。而該商標自西元一九九○年於台灣地區使用至今已進入第九年，該系列產品品質
優良並廣受消費者之歡迎，係各百貨公司一樓「資生堂化粧品」專櫃中之主力推銷產
品，原告亦投注之廣告費極鉅，該產品早已成為眾所皆知之商品，此有「UV WHITE」
產品進口台灣地區之發票、一九九五至一九九八年間亞洲地區銷售「UV WHITE」統計
表及該產品重要廣告之整理本、雜誌影本四十四件可稽，且同業間從未使用此商標，
故該商標已具識別能力而符合商標法第五條第二項之要件，應准予註冊。末按中央法
規標準法第十八條前段規定：「各機關受理人民聲請許可案件適用法規時，除依其性
質應適用行為時之法規外，如在處理程序終結前，據以准許之法規有變更者，適用新
法規。」查本件原適用之法規為八十二年間修正之商標法，該法於八十六年五月七日
修正公布第三十七條第一項第十款規定為：「凡文字、圖形、記號、顏色組合或其聯
合式，係表示申請註冊商標所使用商品之形狀、品質、功用、通用名稱或其他說明者
，不得申請註冊。但有第五條第二項規定之情事而非通用名稱者，不在此限。」本件
系爭商標既符合同法第五條第二項規定之要件，已如前述，此依上揭修正後商標法第
三十七條第一項第十款之規定，自得准許註冊，被告據以否准，非無違誤，一再訴願
決定遞予維持，亦屬違法，請併予撤銷等語。
被告答辯意旨略謂︰按「凡文字、圖形、記號、顏色組合或其聯合式，係表示申請註
冊商標所使用商品之形狀、品質、功用、通用名稱或其他說明者，不得申請註冊。」
行為時商標法第三十七條第一項第十款所明定。而商標圖樣之文字、圖樣、記號或其
聯合式，依一般社會通念，如為商品之說明，或與商品之說明有密切關聯者及有該條
款不得申請註冊之適用情形，並不以習慣上通用為必要。本件原告申請註冊之 「 UV
WHITE」商標圖樣上之「UV WHITE」文字本身雖無任何含義，然「UV」、「WHITE」長
期為化妝品業界用於表示其產品具有「抗紫外線」、「美白」效果之用語，此就原告
檢附之型錄上亦有「Whitening Cream」、「Whitening Massage」、「Whitening Lo
tion」、「Whitening Emulsion」、「Toning White」等用語，即可得知，因此，「
UV WHITE」自予一般消費者之直接印象為「抗紫外線美白」，原告以之作為商標圖樣
使用於化妝品，自易使人認係表示該等商品有抗紫外線及具有美白效果之聯想，與所
指定商品之說明具密切關聯；另就原告檢附之證據資料觀之，應不足以證明一般消費
者已認識系爭商標為原告使用於表彰指定商品之標識，而得以與他人之商品相區別。
又原告稱系爭商標已在多國註冊乙節，因於他國註冊之商標圖樣與系爭商標圖不盡相
同，且各國國情不同，法制互異，不得執為本件應准予註冊之論據，是被告依法核駁
其註冊之申請，於法並無不合，請駁回原告之訴等語。
    理  由
按「商標所使用之文字、圖形、記號、顏色組合或其聯合式，應足以使一般商品購買
人認其為表彰商品之標識，並得藉以與他人之商品相區別。」次按「凡文字、圖形、
記號或其聯合式，係表示申請註冊商標所使用商品之說明或表示商品本身習慣上所通
用之名稱、形狀、品質、功用者，不得申請註冊。」行為時商標法第五條第一項及第
三十七條第一項第十款分別定有明文。而商標圖樣之文字、圖形、記號或其聯合式，
依社會一般通念，如為商品之說明或與商品之說明有密切關連者，即有該上開條款不
得申請註冊之適用，與習慣上是否通用無關。本件原告於八十五年十二月十三日以「
UV WHITE」商標，指定使用於商品及服務分類表第三類之商品，申請註冊。經被告機
關以本件商標圖樣上「UV WHITE」，係表示申請註冊商標所指定商品之說明，依行為
時商標法第三十七條第一項第十款及第四十三條之規定予以核駁。查系爭「UV WHITE
」商標圖樣，指定使用於商品及服務分類表第三類化粧品、髮膏、髮乳等商品，其商
標圖樣上之外文「UV」與「WHITE」等字分別有「紫外線的」及「雪白」之意，而化
粧品業界長期以來均以其為產品具有「抗紫外線」及「美白」等效果之用語，故原告
指定使用於化粧品、髮膏、髮乳等產品，依社會上一般通念即認該產品有「抗紫外線
美白」之效果，難謂其與上開商品之說明無密切之關連，被告據以核駁該註冊申請，
揆諸首揭規定，並無違誤。另原告雖舉該商標產品進口台灣地區、馬來西亞、香港之
發票、進口台灣地區之海運運貨單、一九九五至一九九八年間亞太地區銷售統計表及
該產品重要廣告之整理本（Promotion Items of Shiseido UV WHITE）、雜誌廣告影
本、一九九五至一九九六年電視廣告監看表、商品廣告量報表（附圖再訴願卷內）等
，以證實該產品具商標法第五條第二項之識別性，並主張依中央法規標準法第十八條
前段規定，適用八十六年五月七日修正公布之商標法第三十七條第一項第十款但書之
規定，應准許其商標註冊云云。惟按中央法規標準法第十八條前段固明文規定各機關
受理人民聲請許可案件適用法規時，除依其性質應適用行為時之法規外，如在處理程
序終結前，據以准許之法規有變更者，應適用新法規。然該條所稱「處理程序」係指
主管機關處理事件之程序而言，並不包括行政救濟程序在內，本院七十二年度判字第
一六五一號著有判例，而本院六十二年度判字第五○七號判例亦同此旨。查本件原告
就系爭商標申請註冊日為八十五年十二月十三日，而被告審定之時為八十七年七月三
十一日，此有被告聯合商標核駁審定書核駁第0000000號附卷可稽，而商標法
第三十七條之一修正條文係自八十七年十一月一日起實施，從而本件商標註冊之審定
仍應以修正前之商標法規定為據，故無現行商標法第三十七條第一項第十款但書之適
用。本件「UV WHITE」既係原告指定商品之說明已如前述，依行為時商標法第三十七
條第一項第十款之規定，自不得申請註冊。準此，原告所提之產品發票、運貨單、銷
售統計表及廣告整理本、雜誌廣告影本、電視廣告監看表、商品廣告量報表等，縱然
屬實，且縱然於交易上已成為原告營業上商品之識別標識，依行為時商標法之規定，
亦不足以據為准許商標註冊之依據。從而，被告依行為時商標法第三十七條第一項第
十款之規定，否准原告商標註冊申請，於法並無不合。至原告復稱系爭商品業於多國
註冊乙節，查原告於上揭地區所註冊之商標圖樣與系爭商標圖樣未盡相同，且各國法
制互異，自不得以此為系爭商標得予註冊之論據。綜上，原告所訴各節，均無可採，
被告據以核駁，於法並無違誤，一再訴願決定遞予維持，俱無不合。本件原告之訴為
無理由，應予駁回。
據上論結，本件原告之訴為無理由，爰依行政訴訟法第二十六條後段，判決如主文。
中    華    民    國     八十九      年      六      月     二十二      日
                    行 政 法 院 第 二 庭
                                審 判 長 評  事      陳  石  獅
                                         評  事      彭  鳳  至
                                         評  事      黃  合  文
                                         評  事      林  茂  權
                                         評  事      王  立  杰
右  正  本  證  明  與  原  本  無  異
                                         法院書記官  蘇  金  全
中    華    民    國     八十九      年      六      月     二十六      日


司法院資訊處製作；財團法人民間司法改革基金會備份。
